【裁判字號】    97,訴,4010
【裁判日期】    971120
【裁判案由】    違反醫師法
【裁判全文】
臺灣板橋地方法院刑事判決              97年度訴字第4010號
公  訴  人  臺灣板橋地方法院檢察署檢察官
被      告  乙○○
選任辯護人  馮志剛律師
上列被告因違反醫師法案件，經檢察官提起公訴（97年度偵字第
22689 號），被告於本院準備程序進行中，就被訴犯罪事實為有
罪之陳述，本院告知簡式審判程序之旨，並聽取其與公訴人之意
見後，經合議庭裁定由受命法官獨任進行簡式審判程序審理後，
判決如下：
    主  文
乙○○未取得合法醫師資格，擅自執行醫療業務，處有期徒刑柒
月，並於刑之執行完畢或赦免後，驅逐出境。未扣案如附表二編
號三、四所示之藥粉貳包，均沒收。
    事  實
一、乙○○明知其並未取得我國之醫師資格，不得擅自執行醫療
    業務，竟向罹患腎病等宿疾之甲○○稱注射幹細胞有助於提
    升身體免疫系統等療效，而基於執行醫療業務之同一犯意，
    自民國97年4 月18日起至同年月28日止，每日由不知情之范
    瑞祥或余晴燁搭載至甲○○位於臺北市士林區○○○路○ 段
    190 巷104 之3 號住處，乙○○將其所稱之幹細胞藥粉置入
    注射針筒後，自甲○○肚臍週邊穴道注射至甲○○體內，共
    計施打10次（每日1 次、1 次2 針之劑量），並開立含有Bo
    rneol （龍腦）及Isoborneol（異龍腦）成分之藥粉予甲○
    ○口服使用，而以此手段在上址擅自執行醫療業務，並於同
    年4 月18、22、29日及5 月11日，在上址收取甲○○所開立
    如附表一所示之支票4 紙合計新臺幣（下同）5,335,000 元
    （其中4,000,000 元為甲○○所注射針劑之費用、315,000
    元為甲○○所服用藥粉之費用，其餘為甲○○配偶大原博及
    友人所購買藥粉之費用，且乙○○收受該支票4 紙後交予不
    知情之配偶劉美女〈另經檢察官為不起訴處分確定〉提示兌
    現，而該支票4 紙之明細及用途均詳如附表一所示）；嗣因
    甲○○病情惡化而同年5 月13日急診住院，並報警處理，且
    提出乙○○所開立予甲○○等人所使用之藥粉4 包，經送鑑
    驗結果均含Borneol （龍腦）及Isoborneol（異龍腦）成分
    （該藥粉4 包之明細均詳如附表二所示），迨於同年8 月5
    日經警循線查獲後，始查悉上情。
二、案經臺北縣政府警察局中和分局報告臺灣板橋地方法院檢察
    署檢察官偵查起訴。
    理  由
壹、程序方面：本件被告乙○○所犯係死刑、無期徒刑、最輕本
    刑3 年以上有期徒刑以外之罪，其於準備程序就前揭被訴事
    實為有罪之陳述，經法官告知簡式審判程序之旨，並聽取其
    與公訴人之意見後，本院認無不得或不宜改依簡式審判程序
    進行之處，爰依刑事訴訟法第273 條之1 第1 項、第284 條
    之1 之規定，由本院合議庭裁定本件由受命法官獨任進行簡
    式審判程序，合先敘明。
貳、實體方面：
一、上開事實，業據被告迭於警詢、偵訊及本院訊問時自白不諱
    ，核與證人即被害人甲○○於警詢及偵訊時、證人范瑞祥於
    警詢、證人劉美文於警詢及偵訊時證述之情節大致相符，並
    有搜證翻拍照片7 張、證人甲○○之診斷證明書1 紙暨出院
    病歷摘要1 份、前揭證人甲○○所開立之支票影本、合作金
    庫商業銀行存款憑條1 紙、華南商業銀行新生分行97年6 月
    9 日華生存字第210 號函暨劉美文帳號000000000000號帳戶
    存款往來明細、合作金庫商業銀行東門分行97年6 月9 日合
    金東門營字第0970002399號函暨劉美文帳號0000000000000
    號帳戶交易明細資料及臺灣銀行圓山分行97年6 月9 日圓山
    營字第09750003101 號函暨劉美文帳號000000000000號帳戶
    存款往來明細各1 份（偵查卷第33至38、46至90頁）在卷可
    稽；此外，證人甲○○所提出由被告所開立之藥粉4 包經送
    鑑驗結果：均含Borneol （龍腦）及Isoborneol（異龍腦）
    成分（詳如附表二所示）等情，此有內政部警政署刑事警察
    局97年6 月16日刑鑑字第0970083001號鑑定書1 份（詳見偵
    查卷第32頁）附卷足證。是被告前開自白核與事實相符，堪
    以採信。是本案事證已臻明確，被告犯行洵堪認定，應予依
    法論科。
二、論罪科刑部分：
(一)、按醫師法所稱之醫療行為，係指以治療、矯正或預防人體疾
    病、傷害、殘缺為目的，所為之診察、診斷及治療，或基於
    診察、診斷結果，以治療為目的，所為之處方、用藥、施術
    或處置等行為之全部或一部而言。故被告自行以治療證人甲
    ○○宿疾為目的，而為證人甲○○為注射針劑之治療行為，
    並為交付藥粉、指示服用方法等處置行為，既均係以治療疾
    病為目的，應屬醫療行為無訛，是核被告所為，係犯醫師法
    第28條前段之未取得合格醫師資格而擅自執行醫療業務罪。
    又按前揭醫師法第28條之所謂業務，係指以反覆同種類之行
    為為目的之社會活動，無論受其診治之人多少，或同一人受
    診多少次，均屬一個業務行為，是被告多次醫療行為，係其
    執行醫療業務範圍，均應包括於一個醫療業務之範疇，為實
    質上一罪。
(二)、爰審酌被告並未取得我國合法醫師資格，竟擅自從事醫療行
    為，危害國民健康甚鉅，且利用被害人甲○○宿疾纏身、亟
    欲求醫之心理，獲取頗豐之診療費用，致被害人之身、心傷
    害之程度非輕，其行為自有不當，並且迄今尚未與被害人和
    解，亦未獲得被害人之宥恕（詳見本院卷第32頁），惟兼衡
    被告並無前科，此有臺灣高等法院被告前案紀錄表1 份附卷
    足參，是素行尚稱良好，及其年事已高，且本身於87年間因
    車禍致第二至六根肋骨的連枷部分骨折、氣血胸、二級僵直
    性脊柱骨折脫位等傷害，此有被告所提出之中英文診斷證明
    書各1 份（詳見本院卷第43至44頁）在卷供參，以及犯後坦
    承犯行，態度良好等一切情狀，量處如主文所示之刑，以資
    懲儆。又被告為馬來西亞國籍之外國人，在我國犯罪而受本
    件有期徒刑以上刑之宣告，本院認其不宜繼續居留國內，於
    刑之執行完畢或赦免後，有驅逐出境之必要，爰依刑法第95
    條之規定，併予宣告驅逐出境。
(三)、至證人甲○○所提出之前揭經送鑑驗之藥粉4 包（如附表二
    所示），其中附表二編號三、四部分，均係屬被告違法執行
    醫療業務所使用之藥物乙節，業據被告供承在卷（詳見本院
    卷第39頁），爰依醫師法第28條後段之規定，均併予沒收之
    。另附表二編號一、二所示藥粉2 包，業經被告出售予他人
    而非被告所有，且與本案違法執行醫療業務所使用之藥粉無
    涉，本院自毋庸併予宣告沒收，附此敘明。
據上論斷、依刑事訴訟法第273 條之1 、第299 條第1 項，醫師
法第28條，刑法第11條前段、第95條，判決如主文所示。
本案經檢察官江祐丞到庭執行職務。
中    華    民    國    97    年    11    月    20    日
                  刑事第十八庭法  官  饒金鳳
以上正本證明與原本無異。
如不服本判決，應於判決送達後10日內，向本院提出上訴書狀，
且上訴書狀應敘述具體理由，而上訴書狀未敘述上訴理由者，應
於上訴期間（即自收受判決書之翌日起算10日）屆滿後20日內補
提理由書。
                              書記官  王春森
中    華    民    國    97    年    11    月    20    日
附錄本案論罪科刑之法律條文：
醫師法第28條：
未取得合法醫師資格，擅自執行醫療業務者，處6 個月以上5 年
以下有期徒刑，得併科新臺幣30萬元以上1,500,000 元以下罰金
，其所使用之藥械沒收之。但合於下列情形之一者，不罰：
一、在中央主管機關認可之醫療機構，於醫師指導下實習之醫學
    院、校學生或畢業生。
二、在醫療機構於醫師指示下之護理人員、助產人員或其他醫事
    人員。
三、合於第11條第1 項但書規定。
四、臨時施行急救。
附表一：甲○○所開立之支票明細
┌──┬─────┬──────┬───────┬───────┬───────┐
│編號│票      號│發 票  日 期│面額（新臺幣）│提示兌現銀行暨│用          途│
│    │          │            │              │帳號          │              │
├──┼─────┼──────┼───────┼───────┼───────┤
│ 一 │ZA0000000 │97年4月18日 │2,150,000元   │合作金庫商業銀│其中2,000,000 │
│    │          │            │              │行東門分行    │元為甲○○所注│
│    │          │            │              │戶名：劉美文  │射針劑之費用，│
│    │          │            │              │帳號：        │另150,000 元為│
│    │          │            │              │0000000000000 │甲○○所服用藥│
│    │          │            │              │號            │粉之費用      │
├──┼─────┼──────┼───────┼───────┼───────┤
│ 二 │ZA0000000 │97年4月22日 │2,000,000元   │華南商業銀行新│為甲○○所注射│
│    │          │            │              │生分行        │針劑之費用    │
│    │          │            │              │戶名：劉美文  │              │
│    │          │            │              │帳號：        │              │
│    │          │            │              │000000000000號│              │
├──┼─────┼──────┼───────┼───────┼───────┤
│ 三 │ZA0000000 │97年4月29日 │510,000元     │臺灣銀行圓山分│其中150,00 0元│
│    │          │            │              │行            │為甲○○所服用│
│    │          │            │              │戶名：劉美文  │藥粉之費用，其│
│    │          │            │              │帳號：        │中360,000 元為│
│    │          │            │              │000000000000號│甲○○配偶大原│
│    │          │            │              │              │博所購買藥粉之│
│    │          │            │              │              │費用          │
├──┼─────┼──────┼───────┼───────┼───────┤
│ 四 │ZA0000000 │97年5月11日 │675,000元     │              │其中25,000 元 │
│    │          │            │              │              │為甲○○所服用│
│    │          │            │              │              │藥粉之費用，其│
│    │          │            │              │              │中650,000 元為│
│    │          │            │              │              │甲○○友人所購│
│    │          │            │              │              │買藥粉之費用  │
├──┼─────┴──────┴───────┴───────┴───────┤
│合計│                          5,335,000元                                   │
└──┴────────────────────────────────────┘
附表二：被害人甲○○所提出之藥粉4包明細
┌──┬─────────┬─────────┬──────────┐
│編號│外              觀│重              量│成                分│
├──┼─────────┼─────────┼──────────┤
│ 一 │深咖啡色粉末，袋上│驗前毛重4.47公克（│Borneol （龍腦）及Is│
│    │載示「大原博、肝」│包裝袋重1.66公克）│oborneol（異龍腦）成│
│    │字樣。            │，取0.61公克鑑定用│分。                │
│    │                  │罄，餘2.20 公克。 │                    │
├──┼─────────┼─────────┼──────────┤
│ 二 │淡黃色粉末，袋上載│驗前毛重5.50公克（│同上。              │
│    │示「大原博、攝謢線│包裝袋重1.66公克）│                    │
│    │」字樣。          │，取0.60公克鑑定用│                    │
│    │                  │罄，餘2.79公克。  │                    │
├──┼─────────┼─────────┼──────────┤
│ 三 │咖啡色粉末，袋上載│驗前毛重4.23公克（│同上。              │
│    │示「甲○○、肺」字│包裝袋重1.66公克）│                    │
│    │樣。              │，取0.56公克鑑定用│                    │
│    │                  │罄，餘2.01公克。  │                    │
├──┼─────────┼─────────┼──────────┤
│ 四 │淡黃色粉末，袋上載│驗前毛重3.96公克（│同上。              │
│    │示「甲○○、幹細胞│包裝袋重1.66公克）│                    │
│    │（吃的）」字樣。  │，取0.47公克鑑定用│                    │
│    │                  │罄，餘1.83公克。  │                    │
└──┴─────────┴─────────┴──────────┘


司法院資訊處製作；財團法人民間司法改革基金會備份。
